臺灣高等法院刑事判決
110年度上易字第1772號
上  訴  人  
即  被  告  周政緯



輔  佐  人  周政勳


選任辯護人  法律扶助基金會楊適丞律師
上列上訴人即被告因竊盜案件，不服臺灣臺北地方法院110年度
審易字第1087號，中華民國110年9月30日第一審判決（起訴案號
：臺灣臺北地方檢察署110年度偵字第14369號），提起上訴，本
院判決如下：
    主  文
上訴駁回。
    犯罪事實
一、周政緯於民國110年4月7日10時30分至同日12時10分間某時
    許，在臺北市○○區○○路0巷巷口，見李溪水所有停放在該處
    、車號000-000號之普通重型機車無人看守，且鑰匙未拔，
    竟基於意圖為自己不法所有之竊盜犯意，徒手以車上之鑰匙
    發動該機車而竊取該機車得手。嗣經警調閱監視器畫面而循
    線查獲。
二、案經臺北市政府警察局文山第一分局報告臺灣臺北地方檢察
    署檢察官偵查起訴。
    理  由
壹、證據能力部分：
一、按被告以外之人於審判外之言詞或書面陳述，除法律有規定
    者外，不得作為證據。另按被告以外之人於審判外之陳述，
    雖不符合同法第159條之1至第159條之4之規定，然經當事人
    於審判程序同意作為證據，法院審酌該言詞陳述或書面陳述
    作成時之情況，認為適當者，亦得為證據。當事人、代理人
    或辯護人於法院調查證據時，知有第159條第1項不得為證據
    之情形，而未於言詞辯論終結前聲明異議者，視為有前項同
    意，刑事訴訟法第159條第1項、第159條之5分別定有明文。
    該條立法意旨在於傳聞證據未經當事人之反對詰問予以核實
    ，原則上先予排除，惟若當事人已放棄反對詰問權，於審判
    程序中表明同意該等傳聞證據可作為證據；或於言詞辯論終
    結前未聲明異議，基於尊重當事人對傳聞證據之處分權，及
    證據資料愈豐富，愈有助於真實發見之理念，且強化言詞辯
    論主義，使訴訟程序得以順暢進行，上開傳聞證據亦均具有
    證據能力。查本件被告以外之人於審判外之言詞或書面陳述
    屬傳聞證據部分，檢察官、被告、輔佐人及辯護人於本院準
    備程序中並未爭執證據能力，且迄於言詞辯論終結前亦未聲
    明異議，復本院認其作成之情形並無不當情形，經審酌後認
    為適當，均應認於本案有證據能力。
二、另本件認定事實引用之卷內其餘非供述證據部分，與本案均
    有關連性，亦無證據證明係實施刑事訴訟程序之公務員以不
    法方式所取得，依刑事訴訟法第158條之4之反面解釋，當有
    證據能力，復於本院審理時，提示並告以要旨，使檢察官、
    被告、輔佐人及辯護人充分表示意見，自得為證據使用。
貳、本院之判斷
一、認定犯罪事實所憑證據及認定之理由
  ㈠被害人李溪水所有之車號000-000號機車，於犯罪事實一所載
    時地遭竊，嗣經警調閱監視錄影畫面而尋獲等事實，業據被
    害人於警詢中指述歷歷（見北檢110年度偵字第14369卷《下
    稱偵14369卷》第17至19頁）。並有臺北市政府警察局文山第
    一分局扣押筆錄、扣押物品目錄表、扣押物品收據（見偵14
    369卷第23至26、27、29頁）；贓物認領保管單（見偵14369
    卷第31頁）；車輛詳細資料報表（見偵14369卷第33頁）；
    監視錄影翻拍照片2張（見偵14369卷第35頁）附卷可稽。另
    據上訴人即被告周政緯坦承於犯罪事實一所載時、地，以機
    車上遺留之車鑰匙，騎走被害人之機車之客觀事實，並在監
    視錄影翻拍照片旁簽名確認為騎車之人（見偵14369卷第35
    頁）。是認被害人之指述機車遭竊之情，堪足採認為真實。
　㈡被告所為，該當於竊盜之構成要件：
　　⒈按刑法上之竊盜罪，係意圖為自己或第三人不法之所有，
      以和平手段，違背他人之意思，而擅自取走他人之財物（
      最高法院84年度台上字第5648號判決參照）。又竊盜罪主
      觀構成要件，除竊盜犯意外，須有「不法意圖」及「所有
      意圖」，所謂「不法意圖」，乃行為人認知自己在法律上
      並不具有合法權利而得以使自己對於客體享有同於所有人
      地位利益的主觀心態，即行為人認知自己的取物行為牴觸
      法律對於財產利益的分配。所稱「所有意圖」，則指行為
      人對於竊取之物欲排斥原權利人支配而由自己以所有人或
      有權使用人地位自居的心理狀態，即行為人主觀上意欲持
      續破壞他人對於客體的支配關係，使自己對於客體處於類
      似所有人地位。準此，意圖為自己不法之所有，係破壞原
      權利人對於財物之持有支配關係，而建立新的持有支配關
      係，或就財物為攸關權義或處分之行為，縱事後因某種原
      因，而歸還所竊財物，亦不影響其竊盜罪之成立，亦與自
      始即無不法所有意圖，僅因一時未能取得他人同意，暫時
      使用他人管領支配之物，事後即時歸還之「使用竊盜」情
      形迥然有別，合先敘明。
　  ⒉觀諸被告警詢中供稱：我原本要搭捷運，但發現該機車之
      鑰匙未拔，一時貪圖方便即騎乘該車赴面試等語（見偵14
      369卷第9至11頁）；嗣於原審理中供稱：我知道該機車非
      我所有，我不認識該機車所有人，時間上也來不及得到該
      機車所有人同意，因為我趕著去面試，我也知道別人的東
      西未得同意不能自行取用，否則會有竊盜犯罪的問題；我
      使用完該機車後，沒有親自還給車主，也沒有在車主報警
      之前告知車主我把該機車停放在何處，該機車是警察去找
      到的；我沒有騎回原本上開機車停放的位置，因為原本的
      停車位被其他機車停放等語（見原審卷第63至66頁）；復
      於本院供述：我家走出巷口就是機車的位置，我當時要去
      面試，原本要坐捷運去，我要先坐公車到萬隆站，是新店
      松山線，後來是騎機車去面試的，那裡只有這一部機車，
      鑰匙就插在電門上，我直接騎，我當時沒看到車主，沒問
      過車主就把車騎走了等語（見本院卷第81至83頁）。由上
      可知，被告在法律上既無任何權源得以視同所有人使用上
      開機車，其擅自取走上開機車之行為，主觀上亦明知上開
      機車並非自己所有之物，亦無使用之權源，被告騎走機車
      ，已然破壞車主對於財物之持有支配關係，致使車主無從
      知悉機車之下落而報警處理、尋獲，是以，被告主觀上具
      有不法所有之意圖，客觀上以和平手段，違背他人之意思
      擅自取走他人之財物，業已該當於竊盜罪之構成要件，應
      堪認定。
　㈢至被告否認竊盜犯行，辯稱：無竊盜之犯意，只是使用竊盜
    云云，惟查：
    ⒈若被告僅是暫時借用上開機車，衡諸常理被告於使用機車
      後隨即放回原處，然查，上開機車係於同日嗣後為警在臺
      北市○○路0段000號前查獲，該處為「馬路旁」，與被害人
      原停放上開機車之臺北市○○區○○路0巷巷口之「巷子」，
      顯非同一處所。
　　⒉雖辯護人於原審為被告辯稱：上開兩處距離僅60公尺，且
      被害人如果從該巷口進出，應該就可以發現該機車乙節。
　　　然因被害人既報案上開機車失竊，可見被害人無法尋獲機
      車下落，堪認被告事後停放之位置，並非被害人顯而易見
      之處所；況被害人停放機車後，竟遭被告竊取機車離去，
      造成被害人找尋不到，此乃被告不告而取，豈能課予被害
      人必須前往附近找尋之義務，被告及辯護人徒以60公尺之
      距離作為被告竊車之卸詞，殊難採信。
　　⒊此外，被告於本院審理中改稱：原本要騎車放回原處，但
      被警察攔下云云，此部分之辯詞，核與被害人發現遭竊而
      報警處理、為警調閱監視錄影畫面查獲被告等客觀證據不
      符，難認真實，併此說明。
　㈣雖被告提出罹患思覺失調症之診斷證明書（見原審卷第75頁
    ），惟查：被告於案發時，進行參與面試工作之社會活動，
    本欲搭乘大眾交通工具前往面試工作，因見被害人之機車鑰
    匙遺留車上，為圖一時方便而改以騎乘機車前往，可見之判
    斷能力並無異狀，是認被告於案發時，並未該當於刑法第19
    條第1、2項規定之「行為時因精神障礙或其他心智缺陷，致
    不能辨識其行為違法或欠缺依其辨識而行為之能力，或致其
    辨識行為違法或依其辨識而行為之能力，顯著減低」等情狀
    ，附此敘明。
  ㈤綜上，本件事證已明，被告之竊盜犯行，堪予認定，自應依
    法論科。
二、論罪
    核被告所為，係犯刑法第320條第1項之竊盜罪。
三、駁回上訴之理由
  ㈠原審以被告竊盜犯行事證明確，適用刑法第320條第1項、刑
    法第41條第1項前段之規定，以行為人之責任為基礎，審酌
    被告僅為貪圖個人方便，率爾竊取他人財物，侵害他人財產
    權，所為實屬不該，且犯後於原審審理中矢口否認犯行，惟
    考量被告本案犯罪手段尚稱平和，所竊財物亦已發還被害人
    領回，有贓物認領保管單在卷可參（見偵14369卷第31頁）
    ，犯罪所生損害已有減輕，兼衡被告於原審審理時自陳從事
    之職業、家庭經濟狀況、智識程度暨其罹有思覺失調症之身
    心健康狀況等一切情狀（詳原審卷第67至69、75頁），量處
    有期徒刑2月，並諭知以新臺幣（下同）1,000元折算1日之
    易科罰金折算標準。另說明被告於本案竊得之物，已實際發
    還被害人領回，依刑法第38條之1第1項前段、第3項、第5項
    之規定，無庸在本案中就被告利得部分宣告沒收。經核原判
    決認事、用法並無違法或不當，業已斟酌刑法第57條各款所
    列情狀，量刑之宣告亦稱妥適，而未逾越法定刑度，符合比
    例原則，應予維持。被告上訴猶執前詞否認犯罪，為無理由
    ，應予駁回。
　㈡被告另以：與被害人達成和解，原審量刑過重為由，提起上
    訴。惟查：
　　⒈量刑係法院就繫屬個案犯罪之整體評價，為事實審法院得
      依職權自由裁量之事項，量刑判斷當否之準據，應就判決
      之整體觀察為綜合考量，並應受比例原則等法則之拘束，
      非可恣意為之，致礙其公平正義之維護，必須兼顧一般預
      防之普遍適應性與具體個案特別預防之妥當性，始稱相當
      。苟已斟酌刑法第57條各款所列情狀，而未逾越法定刑度
      ，如無偏執一端，致有明顯失出失入之恣意為之情形，上
      級審法院即不得單就量刑部分遽指為不當或違法（最高法
      院100年度台上字第5301號判決意旨參照）。
　　⒉查原判決於量刑時已詳予審酌刑法第57條各款及前開所列
      情狀，予以綜合考量，雖被告與被害人於本院審理中簽立
      和解契約（見本院卷第91頁），惟因被害人遭竊之機車本
      已發還被害人領回（見偵14369卷第31頁之贓物認領保管
      單），參以被告與被害人簽立和解契約時，並未實質賠償
      被害人等情（見本院卷第85頁），是認本案之量刑基礎並
      無不同；再者，竊盜罪之法定刑範圍「有期徒刑2月以上
      、5年以下，拘役或50萬元以下罰金」，原判決判處被告
      有期徒刑2月，係量處中低刑度，且就刑罰裁量職權之行
      使，既未逾越法律所規定之範圍，亦無濫用權限之情形，
      難遽謂原判決就此部分之量刑有何不當，縱與被告主觀上
      之期待有所落差，仍難指其量刑有何不當或違法，是認被
      告此部分之上訴，亦無理由，應予駁回。
據上論斷，應依刑事訴訟法第368條，判決如主文。
本案經檢察官白勝文提起公訴，檢察官孫冀薇到庭執行職務。
中　　華　　民　　國　　111 　年　　3 　　月　　10　　日
              　  刑事第二十三庭審判長法　官  許永煌
　　　　　　　　　　　　　　　　　    法　官  雷淑雯
　　　　　　　　　　　　　　　　　    法　官  黃美文
以上正本證明與原本無異。
不得上訴。
                                　    書記官  彭威翔
中　　華　　民　　國　　111 　年　　3 　　月　　11　　日
 附錄：本案論罪科刑法條全文
刑法第320條第1項：
意圖為自己或第三人不法之所有，而竊取他人之動產者，為竊盜
罪，處5年以下有期徒刑、拘役或50萬元以下罰金。